臺灣臺北地方法院刑事判決　　　　　　　100年度重訴字第8號
公　訴　人　臺灣臺北地方法院檢察署檢察官
被　　　告　西村壯史　日本國籍.
選任辯護人　李進成律師
上列被告因殺人案件，經檢察官提起公訴（99年度偵字第25126
號），本院判決如下：
    主  文
西村壯史傷害人之身體，因而致人於死，處有期徒刑伍年陸月，
並於刑之執行完畢或赦免後，驅逐出境。
    事  實
一、西村壯史與同為日本國籍之壽山友一係朋友，西村壯史於民
    國99年11月3 日凌晨零時許，因壽山友一未依約定時間準時
    至其位在臺北市○○○路○段38號6樓之1 租屋處，且未符其
    所要求先回家換穿乾淨衣物後，再將換下之衣物攜至上址洗
    衣機洗滌，即基於傷害他人身體之故意，徒手毆打西村壯史
    之臉部，嗣西村壯史因對壽山友一處理有關搬家及求職等事
    之方式及態度不滿，主觀上雖無致壽山友一於死之故意，然
    客觀上能預見人體之胸部及腹部均有重要臟器，倘以拳頭捶
    打及以腳用力猛踹，可能發生致人於死之結果，西村壯史疏
    未預見此死亡結果，竟接續前開傷害之犯意，持續以拳頭垂
    打及以腳猛踹之方式，毆擊壽山友一之胸部及腹部後，壽山
    友一雖於此過程中表示頭暈，西村壯史未予採信，仍持續以
    腳猛踹胸部及腹部，致壽山友一肋骨骨折、兩側氣血胸、兩
    肺扁塌廣泛軟組織出血。壽山友一復表示頭暈，西村壯史始
    停手並將其放置上址地板處，嗣於當日凌晨近2 時57分許，
    西村壯史發現壽山友一身體僵硬且無呼吸，即通知請大樓保
    全人員洪士齊協助報案及將壽山友一移至1 樓，並隨同臺北
    市政府消防局救護人員將壽山友一送往財團法人馬偕紀念醫
    院臺北院區（下稱臺北馬偕醫院）急救，經該院醫師向在場
    員警詢問壽山友一之傷勢如何造成，西村壯史於有偵查權之
    機關或公務員發覺前，即主動向在場之臺北市政府警察局中
    山分局警員當場承認壽山友一之傷勢係其毆打所致，自首犯
    罪而接受裁判。嗣壽山友一於同日凌晨3 時46分因呼吸衰竭
    及出血性休克而急救無效死亡。
二、案經臺北市政府警察局中山分局報告及臺灣臺北地方法院檢
    察署檢察官相驗後自動檢舉並偵查起訴。
    理  由
壹、證據能力方面：
    按被告以外之人於審判外之言詞或書面陳述，除法律有規定
    者外，不得作為證據，刑事訴訟法第159 條固定有明文。惟
    被告以外之人於審判外之陳述，雖不符同法第159條之1至第
    159條之4之規定，而經當事人於審判程序同意作為證據，法
    院審酌該言詞陳述或書面陳述作成時之情況，認為適當者，
    亦得為證據；當事人、代理人或辯護人於法院調查證據時，
    知有第159條第1項不得為證據之情形，而未於言詞辯論終結
    前聲明異議者，視為有前項之同意，同法第159條之5亦有明
    定。查檢察官、被告西村壯史及其辯護人，對於本判決下列
    所引用被告以外之人於審判外之陳述（包含書面陳述），於
    本院準備程序及審理時，均表示無意見而不予爭執，且迄至
    言詞辯論終結前亦未再聲明異議，本院審酌上開證據資料製
    作時之情況，尚無違法不當及證明力明顯過低之瑕疵之情形
    ，爰依刑事訴訟法第159條之5第2 項規定，認例外均具有證
    據能力。本院並於審判期日依法進行證據之調查、辯論，當
    事人於訴訟上程序權利，已受保障。
貳、實體方面：
一、認定事實：
  (一)上開事實，迭據被告於警詢、偵查及審理中坦承不諱（見臺
    灣臺北地方法院檢察署99年度偵字第25126號卷一第9頁至第
    16頁、第37頁至第39頁、卷三第252頁至第257頁、本院卷第
    7 頁至第12頁、第34頁至第36頁），核與證人洪士齊之證述
    相符（見同上偵卷一第6頁至第8頁、卷三第273頁至第274頁
    ），且有臺北地方法院檢察署勘驗臺北市○○○路○ 段38號
    大樓監視錄影資料之筆錄、法務部法醫研究所解剖報告書、
    鑑定報告書附卷可稽（見同上偵卷一第98頁至第102 頁、卷
    三第277頁至第279頁及第322頁至第326頁）。又依上開鑑定
    報告書所示，被害人壽山友一於99年11月3日凌晨3時許，經
    送臺北馬偕醫院急救，於當日凌晨3 時46分，因毆擊致胸腹
    部鈍挫傷，造成多發性肋骨骨折、兩側氣血胸、兩肺扁塌廣
    泛軟組織出血，致呼吸衰竭及出血性休克死亡，足認被害人
    之死亡，係因遭被告以拳頭捶打及以腳用力猛踹被告胸腹部
    所致，被害人之死亡結果與被告之前開行為間確有相當因果
    關係。是被告之任意性自白核與事實相符。
  (二)按殺人與傷害致死之區別，即在下手加害之時，有無殺意為
    斷，即被告在主觀上有無奪取被害人性命之預見與欲望，至
    被害人受傷之部位、傷痕之多寡，被告所持之兇器、犯案之
    動機等，均為法院參考之重要資料，但並非唯一絕對之標準
    ，有最高法院44年台上字第373 號、51年台上字第1291號判
    例意旨可參。本件被害人與被告均係日本國籍且為朋友關係
    ，被告平日時常教導被害人做人處事之道理，業經證人吳建
    程及吳智豪證述明確（見本院卷第58頁至第63頁），足認被
    害人與被告平日關係匪淺，並無深仇大恨，又被告於發現被
    害人身體僵硬且無呼吸後，隨即向證人即其所居住大樓之保
    全人員洪士齊求助，並與證人洪士齊對被害人施以心肺復甦
    術之急救，且隨同被害人送醫等情，亦經證人洪士齊證述明
    確（見同上偵卷一第6頁至第8頁），復有臺北市政府警察局
    中山分局100年3 月18日北市警中分刑字第10030848700號函
    附之職務報告在卷可憑（見本院卷第48頁），益徵被告與被
    害人間確有相當之情誼，主觀上無置被害人於死地之動機，
    另佐以被告係徒手傷害被害人，並未持有致命之兇器等情，
    本件尚難認被告有何殺害被害人之故意，此情已足認定。
  (三)復按加重結果犯，乃謂行為人對於有故意之行為，而發生無
    故意之加重結果，使之對加重結果負刑事責任者之謂，即加
    重結果犯係以行為人對於加重結果之發生在客觀上能預見而
    不預見，即行為人僅對基本行為所犯之輕罪有認識，對加重
    結果無認識，惟對加重結果，在客觀情形一般人能預見者為
    其要件；刑法第277條第2項前段之傷害致人於死罪，係對於
    犯傷害罪致發生死亡結果所規定之加重結果犯，依刑法第17
    條之規定，以客觀上行為人能預見其死亡結果之發生而主觀
    上不預見為要件（最高法院90年度台上字第4112號判決意旨
    可資參照）。次按人體之胸部及腹部均有重要臟器，部分雖
    有肋骨保護，倘以拳頭捶打及以腳用力猛踹，可能導致肋骨
    骨折，傷及臟器，在客觀上足以造成人身體、健康之傷害，
    並因此傷害導致死亡之結果，此為一般人客觀上所能預見，
    且被告為成年人，依事發當時情形，並無不能預見之事由，
    而被告主觀上竟疏未預見，仍以拳頭捶打及以腳用力猛踹被
    害人之胸部及腹部，致被害人因呼吸衰竭及出血性休克死亡
    ，參酌上揭所述，被告所為即已該當加重結果犯之要件。
  (四)綜上，被告主觀上雖無使被害人死亡之犯意，然其於客觀上
    得以預見以拳頭捶打及以腳用力猛踹被害人之胸部及腹部，
    可能導致對方因呼吸衰竭及出血性休克而死亡之結果，且依
    當時情形亦無不能預見之情事，主觀上疏未預見，而基於普
    通傷害之犯意，以拳頭捶打及以腳用力猛踹被害人之胸腹部
    ，使被害人胸腹部鈍挫傷，造成多發性肋骨骨折、兩側氣血
    胸、兩肺扁塌廣泛軟組織出血，致呼吸衰竭及出血性休克死
    亡之結果。本案事證明確，被告犯行堪以認定，應予依法論
    科。
二、論罪科刑：
    核被告所為，係犯刑法第277條第2項前段之傷害致死罪。公
    訴人認被告涉犯同法第271條第1項之殺人罪嫌，尚有未合，
    惟因二者基本社會事實同一，本院亦已於審理期日中告知其
    可能變更法條之意旨，俾便其行使訴訟上防禦權，爰依法變
    更起訴法條。再按對於未發覺之罪自首而受裁判者，得減輕
    其刑，刑法第62條前段定有明文。本件被告於前開時、地傷
    害被害人後，隨救護車至臺北馬偕醫院，經該院醫師向在場
    員警詢問被害人傷勢如何造成，被告於有偵查權之機關或公
    務員發覺前，即主動向在場之臺北市政府警察局中山分局警
    員當場承認被害人之傷勢係其毆打所致而自首犯罪，業經被
    告陳述在卷，復有臺北市政府警察局中山分局上開職務報告
    可佐（見本院卷第48頁），足證被告係於警方查悉本案犯罪
    嫌疑人之前，主動向警方坦承犯行，並願接受裁判，堪認被
    告所為，已該當自首之要件，足徵被告確有悔悟之心，爰依
    刑法第62條前段之規定減輕其刑。爰審酌被告與被害人係朋
    友關係，僅因細故即持續以拳頭重擊及腳猛踹之方式，毆擊
    被害人之胸部及腹部，手段不能不謂兇殘，惟犯後尚能坦承
    犯行，態度非差，然尚未能與被害人家屬達成和解，暨被害
    人所受傷害之程度、被告高中畢業之智識程度、經濟小康之
    生活狀況等一切情狀，量處如主文所示之刑。末按外國人受
    有期徒刑以上刑之宣告者，得於刑之執行完畢或赦免後，驅
    逐出境，刑法第95條定有明文。查被告為日本國籍人，且僅
    因細故即為本件手段兇殘之暴力犯罪，堪認其對社會安全實
    具相當危險性，且有繼續危害之虞，而有併予宣告驅逐出境
    必要，爰依上揭規定，宣告於刑之執行完畢或赦免後，驅逐
    出境。
據上論斷，應依刑事訴訟法第299條第1 項前段、第300條，刑法
第277條第2項前段、第62條、第95條，判決如主文。
本案經檢察官張成業到庭執行職務
中    華    民    國   100    年    4     月    14    日
                  刑事第十四庭  審判長法  官  吳冠霆
                                      法  官  李殷君
                                      法  官  賴武志
以上正本證明與原本無異。
如不服本判決應於收受送達後10日內向本院提出上訴書狀，並應
敘述具體理由；其未敘述上訴理由者，應於上訴期間屆滿後20日
內向本院補提理由書（均須按他造當事人之人數附繕）「切勿逕
送上級法院」。
                                      書記官  劉麗英
中    華    民    國   100    年    4     月    14    日
附錄本案論罪科刑法條全文
中華民國刑法第277條：
（普通傷害罪）
傷害人之身體或健康者，處3年以下有期徒刑、拘役或1千元以下
罰金。
犯前項之罪因而致人於死者，處無期徒刑或7年以上有期徒刑；
致重傷者，處3年以上10年以下有期徒刑。